【裁判字號】    91,小上,131
【裁判日期】    920731
【裁判案由】    給付管理費
【裁判全文】
臺灣高雄地方法院民事判決  九十一年小上字第一三一號
    上  訴  人  乙○○
    被  上訴人  愛禮大廈管理委員會
    法定代理人  甲○○
右當事人間請求給付管理費事件，上訴人對於中華民國九十一年十月二十四日本院高
雄簡易庭九十一年度雄小字第二二一四號第一審小額民事判決提起上訴，本院判決如
左：
    主      文
上訴駁回。
第一、二審訴訟費用由上訴人負擔，上訴人應賠償被上訴人之訴訟費用額確定為新臺
幣壹仟佰陸拾柒元。
    理      由
一、本件被上訴人之法定代理人原為張清水，嗣於民國（下同）九十二年一月八日變
    更為甲○○，此有九十二年一月八日愛禮大廈管理委員會一月份會議記錄影本一
    份附卷可稽。茲據被上訴人及其法定代理人甲○○依民事訴訟法第一百七十五條
    第一項規定，聲明承受訴訟，續行訴訟，核無不合，應予准許。
二、本件上訴人對小額程序之第一審判決提起上訴，核其上訴理由狀所載內容略以：
    被上訴人於原審係訴請上訴人給付系爭大廈公共外牆使用管理費，並提出九十年
    十月三日第七０五號存證信函、八十八年一月十一日愛禮大廈區分所有權人第一
    次會議簽到簿、會議記錄及愛禮大廈管理規約為證，然前揭證據並無法證明兩造
    間就「愛禮大廈」公共外牆有使用契約法律關係存在，且亦無法證明八十八年一
    月十一日「愛禮大廈」區分所有權人第一次會議決議同意人數，然原審竟以被上
    訴人主張為真實，認定被上訴人同意上訴人使用系爭外牆，並按每平方台尺每月
    新臺幣（下同）十五元之收費標準收費，而判決被上訴人勝訴，顯屬判決違背法
    令，況且系爭外牆係由訴外人新國際西餐廳所使用，其並非實際使用者，為此請
    求廢棄原判決。
三、本件上訴人提起上訴是否合法或有無理由，茲分述如下：
  (一)本件上訴人提起上訴應為合法：
    (1)按對於小額程序之第一審判決提起上訴，非以其違背法令為理由，不得為之；
      且其上訴狀應記載上訴理由，表明下列各款事項：一、原判決所違背之法令及
      其具體內容。二、依訴訟資料可認為原判決有違背法令之具體事實。而所謂判
      決違背法令，乃指判決不適用法規或適用不當，其有民事訴訟法第四百六十九
      條所列第一款至第五款事由時，其判決當然為違背法令，民事訴訟法第四百三
      十六條之二十四第二項、第四百三十六條之二十五、第四百三十六條之三十二
      第二項準用第四百六十八條及第四百六十九條第一款至第五款、第四百四十九
      條第一項分別定有明文。是當事人於小額訴訟程序提起上訴，如依民事訴訟法
      第四百六十八條規定，以第一審判決有不適用法規或適用法規不當為理由時，
      其上訴狀或理由狀應有具體之指摘，並揭示該法規之條項或其內容，若係成文
      法以外之法則，應揭示該法則之旨趣，倘為司法院解釋或最高法院之判例，則
      應揭示該判解之字號或其內容，如以民事訴訟法第四百六十九條第一款至第五
      款所列情形為理由時，其上訴狀或理由書，應揭示合於該條款之事實。上訴狀
      或理由書如未依此項方法表明，或其所表明者，顯與上開法條規定不相合時，
      即難認為已對小額程序之第一審判決之違背法令有具體之指摘，其上訴自難認
      為合法。
    (2)查上訴人之上訴理由係指摘原審判決認定事實並未依調查證據結果，顯已違背
      民事訴訟法第二百二十二條之規定，其判決為違背法令等語，並於上訴狀載明
      前揭情狀，堪認上訴人之上訴為合法，先此敘明。
  (二)本件上訴人提起上訴應為無理由：
    (1)依民事訴訟法第四百三十六條之三二第二項準用同法第四百六十八條及第四百
      六十九條第一款至第五款（按：同條第六款不在準用之列）結果，所謂判決違
      背法令，乃指判決不適用法規或適用不當；若有第四百六十九條所列第一款至
      第五款事由時，判決當然為違背法令。
    (2)又按適用小額程序之事件，當事人於第二審程序不得提出新攻擊或防禦方法。
      但因原法院違背法令致未能提出者，不在此限，民事訴訟法第四百三十六條之
      二十八分別定有明文，是上訴人於二審始提出之攻擊防禦方法，依法均不得予
      以審酌，首予敘明。
    (3)被上訴人係主張依系爭大樓規約及八十八年一月十一日第一次區分所有人會議
      「公共外牆使用費每平方台尺十五元」之決議請求上訴人給付系爭外牆使用費
      用。上訴人雖抗辯上揭區分所有權人會議決議不合法，其通過之前開決議並不
      具拘束力等語；然原審以上訴人自認其確有使用「愛禮大廈」公共外牆及積欠
      管理費之事實，且被上訴人主張之事實，業據其提出九十年十月三日第七０五
      號存證信函、八十八年一月十一日「愛禮大廈」區分所有權人第一次會議簽到
      簿、會議紀錄及「愛禮大廈」管理規約各一份等件為證，上訴人經合法通知，
      然未於最後言詞辯論期日到庭，就其前揭辯解，亦未提出任何事證以實其說，
      故認被上訴人請求上訴人給付系爭管理費為有理由等情。經查：
      按主張區分所有權人會議有何程序或內容違法之情事者，應就此有利於己之
        積極事實負舉證責任。查被上訴人於原審就八十八年一月十一日「愛禮大廈
        」第一次區分所有人會議作成「愛禮大廈」公共外牆使用費每平方台尺十五
        元之決議，雖有抗辯該次會議決議不合法云云（參見九十一年三月七日本院
        高雄簡易庭調解程序筆錄），然並未舉證以實其說。此外，上訴人於原審亦
        無具體指出及舉證上揭區分所有權人會議尚有何決議程序違法之處，是其空
        言抗辯，尚難遽信。
      另按總會之召集程序或決議方法，違反法令或章程時，社員得於決議後三個
        月內請求法院撤銷其決議。但出席社員，對召集程序或決議方法，未當場表
        示異議者，不在此限，民法第五十六條第一項定有明文。而公寓大廈管理條
        例並未就區分所有權人會議之決議違反出席人數或區分所有權比例時，亦即
        違反該條例第二十九條、第三十一條規定之法律效果加以規定，則關於此一
        情狀，現行法既缺乏規定，自應比附援引類推適用性質相似之法規，資以解
        決。查公寓大廈之區分所有權人會議，雖係以該大廈之區分所有權人為構成
        員，然究其實際乃為對參與該項會議者之資格限制，其本質與股份有限公司
        之股東會參與者，須具有股份為股東，或社團法人之總會參與者須有社員資
        格相同，均具有人合之性質，是區分所有權人會議與社團總會兩者間之性質
        相近，自得類推適用上揭規定。
      又公寓大廈管理條例第三十一條第一項所列之各款事項，與區分所有權人之
        權益關係甚鉅，而特別規定其出席及可決人數之比例，惟此與公司法第一百
        八十五條所規定股份有限公司涉及公司重大營運事項之特別決議相同，未遵
        循上開規定，僅係決議方法之方法違反法令而已，並非當然無效，考諸立法
        者之本意，乃係對於未出席者或不同意者，事後同意或不再爭執，為維持該
        公司之正常營運，實無強令其無效之必要，而僅規定爭執者，得嗣後於法定
        期間內，訴請法院撤銷該決議，以資救濟。因此本諸同一理由，公寓大廈管
        理條例既未對於違反該條例第三十一條規定之效力為任何之規定，為維護公
        寓大廈之正常營運及其安定性，自有類推適用民法第五十六條規定之必要。
      上訴人抗辯上揭區分所有人會議決議出席人數不足云云等情，姑不論其並未
        舉證以實其說，且縱然上訴人上揭抗辯屬實，亦僅屬於決議方法之瑕疵，揆
        諸前揭說明，公寓大廈管理條例對該項決議方法之瑕疵並無任何規定其效力
        ，則應類推適用民法第五十六條第一項規定，故對上開決議方法有爭執之區
        分所有權人，應於決議後三個月內訴請法院撤銷其決議，否則該決議之效力
        仍不受影響。經查，被上訴人既未於該決議後三個月內訴請法院撤銷決議，
        該次決議之瑕疵應已補正。因此，上開會議決議通過系爭外牆管理費收取標
        準，應屬有效而存在。
      證人薛儒聲雖於本院審理中證稱：「開會當時時，伊是以管理公司代表巨埔
        公司列席人員，伊有在會議紀錄上簽到，當天開會之地點是在十一樓之二住
        家開的，因開會地點太小，大家簽到後即離席，實際開會及參與表決人數僅
        有二十幾人而已，表決時是舉手表決通過並沒有簽名。」（參見本院九十二
        年三月二十日準備程序筆錄）等語，然本件為適用小額程序之事件，上訴人
        係於本院審理中聲請傳訊證人薛儒聲，依前揭規定，係屬上訴人於二審始提
        出之攻擊防禦方法，依法本院不得審酌上揭證人之證詞，附予敘明。
      另上訴人於本院審理中抗辯其並非系爭外牆使用者，且兩造間就「愛禮大廈
        」公共外牆並無使用契約法律關係存在，原審判決顯有違背法令云云，然其
        亦未提出證據以實其說，且其於原審既已自認其係外牆使用者（參見九十一
        年三月七日本院高雄簡易庭調解程序筆錄），按當事人於審判上所為不利於
        己之自承（自認），有拘束該當事人之效力，法院自應據為認定事實及裁判
        之基礎（最高法院十八年上字第二八三六號判例要旨參照），其上揭辯稱顯
        屬臨訟卸責之詞，均不足採信，是原審判決並無違背法令之處。
      從而，原審已於判決中認定上訴人何以應繳納系爭管理費並均予以說明等情
        ，業經本院依職權調閱本院九十一年度雄小字第二二一四號卷宗，肯認屬實
        且該區分所有權人會議決議縱有瑕疵，惟被上訴人既未曾於該決議後三個月
        內訴請法院撤銷決議，上開會議決議通過系爭外牆管理費收取標準，應屬有
        效而存在，是以原審判決並無違背法令之處。此外，上訴人並未於原審聲請
        傳訊證人薛儒聲以證明其抗辯為真實，依上揭說明其亦不得於第二審程序提
        出新攻擊防禦方法，是以其上訴論旨，徒以前揭辯詞，指摘原判決違背法令
        ，求予廢棄，均無理由。
四、綜上所述，原判決認事用法，核無違背法令之情事，上訴意旨表明原判決所違背
    之法令及內容，洵屬無據，不足採取，其上訴自屬無理由，爰依民事訴訟法第四
    百三十六條之二十九第二款規定，爰不經言詞辯論，駁回其上訴。
五、末按於小額訴訟之上訴程序，法院為訴訟費用之裁判時，應確定其費用額，又訴
    訟費用，由敗訴之當事人負擔，民事訴訟法第四百三十六條之十九第一項、第四
    百三十六條第三十二第一項及第七十八條規定甚明。經查本件上訴既無理由，上
    訴費用自應由上訴人負擔，本件第一、二審裁判費用既認定均應由上訴人負擔，
    故被上訴人所支出之第一審裁判費用八百五十二元、第一審送達郵費五百一十五
    元，應由上訴人支出，是上訴人應賠償被上訴人之訴訟費用額確定為一千三百六
    十七元。
六、據上論結，本件上訴為無理由，應依民事訴訟法第四百三十六條之三十二第二項
    、第四百三十六條之二十九第二款、第四百三十六條之十九第一項、第四百四十
    九條第一項、第七十八條，判決如主文。
中      華      民      國    九十二    年      七      月    三十一    日
                              臺灣高雄地方法院民事第六庭
~B審判長法官  朱玲瑤
~B法      官  施柏宏
~B法      官  唐中興
右為正本係照原本作成。
本判決不得上訴。
中      華      民      國    九十二    年      七      月    三十一    日
~B法院書記官  張義龍


司法院資訊處製作；財團法人民間司法改革基金會備份。
